【裁判字號】    95,勞訴,19
【裁判日期】    951130
【裁判案由】    給付工資等
【裁判全文】
臺灣士林地方法院民事判決              95年度勞訴字第19號
原      告  乙○○
訴訟代理人  蔡文玉律師
複  代理人  王福民律師
被      告  矽連科技股份有限公司
法定代理人  戊○○
訴訟代理人  卓忠三律師
            陳宏雯律師
上列當事人間給付工資等事件，本院於中華民國95年11月15日言
詞辯論終結，判決如下：
    主  文
一被告應給付原告新台幣伍拾捌萬貳仟玖佰伍拾元，及各如附表
  所示之利息。
二原告其餘之訴駁回。
三訴訟費用由被告負擔。
四本判決原告勝訴部分於原告以新台幣壹拾玖萬肆仟佰壹拾陸
  元為被告供擔保後，得假執行。但被告如以新台幣伍拾捌萬貳
  仟玖佰伍拾元為原告預供擔保，得免為假執行。
五原告其餘假執行之聲請駁回。
    事實及理由
一、原告起訴主張：原告自民國88年11月1 日起任職被告公司，
    擔任製造工程部副理，於95年2 月20日接下訴外人宇瞻科技
    公司（下稱宇瞻公司）之代工訂單後，原預定被告公司如有
    2 日之生產時間，可如期交貨，嗣因被告公司生產線因故無
    法於同月22日完成交貨，以致宇瞻公司來電抱怨，並於翌日
    即23日上午派員到被告公司了解情況。然被告公司法定代理
    人戊○○未查事情真相前，即在被告公司會議室內當眾斥責
    原告，要求原告負責賠償一切損失及費用，原告未加回應而
    回自己座位設法解決後續問題，詎戊○○又到原告座位旁再
    次斥責辱罵原告，又無理要求原告應負全部責任，原告一時
    氣憤難耐，便回稱「若覺原告不適任可依法資遣」等語，之
    後被告公司竟於同日發布原證2 之公告，以原告有「在辦公
    室當員工面前不服從長官態度傲慢行為粗暴對董事長拍桌子
    咆嘯」之情形，依勞動基準法（下稱勞基法）第12條第1 項
    第2 款及公司獎懲辦法規定，表示自95年3 月10日終止與原
    告間勞動契約（下稱系爭勞動契約）。原告除於當日寄發原
    證3 之淡水郵局第00356 號存證信函予被告公司，表示上開
    之終止系爭勞動契約並不合法，之後原告於95年3 月29日兩
    造在台北市政府勞工局協調時，再向被告公司表示，因上開
    之終止屬於不合法，而依勞基法第14條第1 項第6 款規定終
    止系爭勞動契約，原告於離職前之平均工資為新台幣（下同
    ）78,600元，原告之年資為6 年又5 個月，爰依勞基法第14
    條第4 項準用第17條之規定，請求被告公司給付資遣費504,
    350 元，另依同法第16條之規定，請求被告公司給付一個月
    之預告工資78,600元等語。並聲明：
  (一)被告應給付原告582,950 元及自95年4 月1 日起至清償日止
    ，按年息百分之五計算之利息。
  (二)願供擔保，請准宣告假執行。
二、被告公司則以：95年2 月23日因原告負責之SMT 代工工作遲
    延交貨，致被告公司遭受損失極大，被告公司董事長戊○○
    到原告座位要求原告負責，並提出檢討報告，原告竟不知改
    進，當場對於戊○○以極高分貝之音量咆嘯「把我FIRE掉」
    ，並重拍桌子發出聲音示威，現場有大多數員工均可聽聞，
    原告之上開行為讓戊○○難堪，有重大侮辱之情形，已達被
    告公司無法接受之程度，並嚴重破壞工作紀律，被告公司遂
    於同日發布原證2 之公告以原告有「在辦公室當員工面前不
    服從長官態度傲慢行為粗暴對董事長拍桌子咆嘯」為由，依
    勞基法第12條第1 項第2 款及公司獎懲辦法規定，表示自95
    年3 月10日終止系爭勞動契約，自屬有據。又原告在95 年2
    月23日向被告公司董事長戊○○拍桌表示「你把我FIRE 掉
    好了」可認為有辭職要約的意思表示，被告公司當天以公告
    為終止系爭勞動契約之承諾，亦已生終止系爭勞動契約之效
    力，原告請求資遣費及預告工資，均無理由等語。並聲明：
  (一)駁回原告之訴。
  (二)如受不利之判決，願供擔保請准宣告免為假執行。
三、兩造不爭執之事實：
  (一)原告自民國88年11月1 日起任職被告公司，擔任製造工程部
    副理。
  (二)原告於95年2 月23日因故向鄭進榮表示可將其解雇之意思，
    被告乃於同日發布原證2 之公告，以原告違反勞動基準法第
    12條第1 項第2 款事項及公司獎懲辦法為由，表示自95年3
    月10日終止兩造之勞動契約。
  (三)原告於95年3 月10日寄發原證3 之淡水郵局第00356 號存證
    信函予被告，表示被告上開終止勞動契約並不合法。
  (四)原告於95年3 月29日兩造在台北市政府勞工局協調時，原告
    表示依勞動基準法第14條規定終止系爭勞動契約，並依同法
    第16及17條規定，請求被告給付預告工資及資遣費（見原證
    3 之協調會紀錄）。
  (五)原證1 之離職證明單記載原告在被告公司之到職日期為88年
    11月1 日，離職日期為95年3 月10日。上開日數為6 年4 月
    又10日。原告於離職前之平均工資為78,600元（如原證4之
    薪資單影本）。
四、整理兩造之爭點：
  (一)被告公司主張原告於95年2 月23日有拍桌對董事長戊○○咆
    嘯，致整個公司同仁都有聽到，依勞基法第12條第1 項第2
    款及被告公司獎懲辦法「對於雇主、雇主代理人或其他共同
    工作之勞工，實施暴行或有重大侮辱之行為者。」之規定，
    公告終止系爭勞動契約，有無理由？
  (二)原告在95年2 月23日拍桌表示「你把我FIRE掉好了」是否有
    辭職要約的意思表示？
  (三)原告依勞基法第14條第1 項第6 款規定，終止與系爭勞動契
    約，是否生終止之效力？
  (四)原告請求被告公司給付預告工資78,600元及資遣費504,350
    元，有無理由？
五、得心證之理由：
  (一)被告公司以公告終止系爭勞動契約是否有理由，茲分別敘述
    如下：
  1.查被告公司固主張原告於95年2 月23日有拍桌對董事長戊○
    ○咆嘯，致整個公司同仁都有聽到之情形，被告公司得依勞
    基法第12條第1 項第2 款及被告公司獎懲辦法「對於雇主、
    雇主代理人或其他共同工作之勞工，實施暴行或有重大侮辱
    之行為者。」之規定，公告終止與被告間之勞動契約云云。
    然按勞基法第12條第1 項第2 款及第2 項規定，勞工對於雇
    主或雇主之代理人有實施暴行或重大侮辱之行為者，雇主得
    於知悉其情形之日起30日內，不經預告終止勞動契約。是指
    勞工對於雇主或雇主之代理人所為之侮辱行為，必須達到「
    重大」程度，始符合上開法條規定之終止契約要件。而所謂
    侮辱，係指以言語或舉動使他人覺得難堪而言；所謂「重大
    」程度，基於憲法第15條保障工作權之規定，雇主於終止契
    約時既涉及勞工工作權喪失之問題，法律上自可要求雇主於
    可期待範圍內，捨終止契約而採用對勞工權益影響較輕之措
    施。況且勞基法第11條及第12條對雇主終止勞動契約之事由
    係採取列舉，其立法目的即是限制雇主之終止權限，因此前
    開所謂「重大」程度，應是指勞工之侮辱行為，已經嚴重到
    期待雇主繼續勞動契約給付工資，甚至僅是至預告期滿均已
    成為不可期待之狀況，或繼續勞動契約將造成雇主之損害，
    非採取此等非常手段不能防免時，始足當之。
  2.經查，關於95年2 月23日上午原告與被告公司董事長戊○○
    間發生爭執之情形，依證人即被告公司員工丁○○證述：「
    我在2 月23日那次有看到，我在公司會議室看到，主要是因
    為要交給客戶的貨品質有問題且交期延誤，除了我以外，現
    場還有客戶高先生，另甲○○先生在另前面一間透明會議室
    內。我跟高先生在大間會議室，原告與被告法代一路有爭執
    走到我所在的大間會議室，後來我們再跟著他們出會議室門
    口。我聽到他們因為上述事情爭執，有聽到原告進來時說若
    認為這個人不適任的話就把他FIRE掉。‧‧原告與被告法代
    就上述的事情有激烈爭執。原告當時說話的口氣很激烈很衝
    動。」（見95年10月11日言詞辯論筆錄第5 頁）等語，證人
    即被告公司員工己○○證述：「‧‧但我記得有一天早上，
    我不知道是廠商（宇瞻公司）來公司反應，說我們的貨不能
    如期交付，我有聽到董事長對於原告講說這若是放在公家機
    關的話，那要負責的，當時原告很生氣，有拍桌子說那你把
    我FIRE掉，我當時坐在倪副理的隔壁中間只有一個隔板。那
    件事情發生在辦公室內，就是在倪副理的坐位上，我當時也
    在坐位上正在處理事情，我並沒有站起來看。除此之外我並
    沒有看到雙方有其他對話。」（見95年11月15日言詞辯論筆
    錄第3 頁）等語；證人即被告公司員工丙○○證述：「‧‧
    原告為何離職就是那天董事長和原告二人有衝突，當時我有
    看到，那天是早上的時候，董事長來問原告就是作業的進度
    ，我是在辦公室看到的。當時除了原告和董事長外，還有證
    人鄭小姐在場，至於庚○○是否在場我不清楚。我看到的情
    形是董事長走到原告的位置旁，當時原告在講電話，董事長
    問他作完了沒有，原告說還沒有，董事長說為何還沒有完成
    ，原告有說原因但我沒有聽的很清楚，但我好像有聽到原告
    說做到很晚，好像有些問題發生，當時董事長說答應人家的
    事情就要做到，沒有做完就是要負責。之後，原告就說已經
    做到這程度沒有達成也許還有其他原因，如果我沒有做好那
    你把我FIRE好了。並有拍一下桌子。」等語（同上筆錄第4
    頁），固可認為被告公司有部分同仁確實有聽到原告於95年
    2 月23日對戊○○拍桌並大聲表示「你把我FIRE掉好了」之
    情形，然參酌上開證人均證稱是因為原告與被告董事長戊○
    ○間，就無法如期交貨給宇瞻公司所衍生之爭執。且當時戊
    ○○亦有向原告表示：「我有說宇瞻事情很嚴重，我說若是
    一般公務員發生此事，國家要負責，國家賠償後會找公務員
    要，我講這個例子，但我沒說要他賠，我要他檢討。」等語
    （見95年10月11日言詞辯論筆錄第9 頁），則原告否認應負
    上開責任而大聲且激動向戊○○表示「如果我沒有做好那你
    把我FIRE好了」、「若認為這個人不適任的話就把他FIRE掉
    。」等語，尚難認為原告是要以上開言語或舉動讓戊○○覺
    得難堪。且原告之上開行為，僅是係因公事上與戊○○意見
    不同，並非針對戊○○個人而來，縱令戊○○主觀上感到難
    堪，核其情節亦未至被告公司可採取不願繼續與原告人維持
    契約關係之程度。
  3.因此，被告公司主張原告之上開行為屬於對被告公司董事長
    戊○○之重大侮辱，尚不足採信。故被告公司主張原告於95
    年2 月23日有拍桌對董事長戊○○咆嘯之行為，依勞基法第
    12條第1 項第2 款及被告公司獎懲辦法「對於雇主、雇主代
    理人或其他共同工作之勞工，實施暴行或有重大侮辱之行為
    者。」之規定，公告終止系爭勞動契約，即屬無據，並無理
    由。
  (二)原告之所以會於95年2 月23日向被告公司董事長戊○○拍桌
    表示「你把我FIRE掉好了」等語，是當時雙方對於無法如期
    交貨給宇瞻公司所衍生之爭執，原告為否認應該負責而向戊
    ○○表示「如果我沒有做好那你把我FIRE好了」、「若認為
    這個人不適任的話就把他FIRE掉。」等語，並非原告表示想
    主動離職，而請被告公司加以成全之意思，因此上開表示自
    難認為係原告有終止系爭勞動契約之要約。況且縱令上開表
    示可被認為屬於終止系爭勞動契約之要約意思表示，按對話
    為要約者，非立時承諾，即失其拘束力。民法第156 條規定
    甚明。查原告既已否認被告公司有當場承諾之情形，則被告
    公司未證明有立時承諾之情形，上開所謂要約之意思表示，
    ，亦已失其效力。從而，被告公司空言辯稱原告在95年2 月
    23 日 拍桌表示「你把我FIRE掉好了」有辭職要約的意思表
    示，被告公司已以公告為終止系爭勞動契約之承諾，顯不足
    採。
  (三)雇主違反勞動契約或勞工法令，致有損害勞工權益之虞者者
    ，勞工得不經預告終止契約，勞基法第14條第1 項第6 款定
    有明文。又雇主無法律上依據違法解僱勞工，即可認為係「
    雇主違反勞動契約或勞工法令」，並足認為「有損害勞工權
    益之虞」，勞工得以「雇主違反勞動契約或勞工法令，有損
    害勞工權益之虞」為由，不經預告終止勞動契約。經查，被
    告公司以原告於95年2 月23日有拍桌對董事長戊○○咆哮之
    行為，依勞基法第12條第1 項第2 款及被告公司獎懲辦法「
    對於雇主、雇主代理人或其他共同工作之勞工，實施暴行或
    有重大侮辱之行為者。」之規定，公告於95年3 月10日終止
    系爭勞動契約，於法無據，已如前述。被告公司既已為違法
    解僱原告，原告自可依「雇主違反勞動契約或勞工法令，有
    損害勞工權益之虞」為由，不經預告終止勞動契約，是原告
    於95年3 月29日兩造在台北市政府勞工局協調時，以被告公
    司於95年3 月10日違法終止勞動契約為由，依勞基法第14條
    第1 項第6 款規定，向被告公司表示終止兩造間之勞動契約
    ，未逾同條第2 項30日之期間，自已於該日生終止勞動契約
    之效力。
  (四)原告於95年3 月29日，以被告公司於95年3 月10日違法終止
    勞動契約為由，依勞基法第14條第1 項第6 款規定，向被告
    公司表示終止兩造間之勞動契約，於法有據，已如前述，則
    原告請求：
  1.資遣費部分：原告勞基法第14條第4 項準用同法第17條：「
    雇主應依下列規定發給勞工資遣費：一在同一雇主之事業單
    位繼續工作，每滿一年發給相當於一個月平均工資之資遣費
    。二依前款計算之剩餘月數，或工作未滿一年者，以比例計
    給之。未滿一個月者以一個月計。」之規定計算資遣費，亦
    有理由。查兩造不爭執原告終止勞動契約前之月平均工資為
    78,600元，原告在之工作年資為6 年5 個月，則原告依勞基
    法第17條規定得請求之資遣費為504,350 元（計算式：7860
    0x6+78600x 5/12 =504350） 。
  2.預告期間工資部分：按「雇主依第11條或第13條但書規定終
    止勞動契約者，其預告期間依左列各款之規定：一繼續工作
    三個月以上一年未滿者，於十日前預告之。二繼續工作一年
    以上三年未滿者，於二十日前預告之。三繼續工作三年以上
    者，於三十日前預告之。」、「雇主未依第一項規定期間預
    告而終止契約者，應給付預告期間之工資。」勞基法第16條
    第1 、3 項分別定有明文。查原告雖係基於勞基法第14條第
    1 項第6 款之事由終止勞動契約，與上開法條規定有間，惟
    按預告期間之設計，故係賦予勞工有提早因應並安排日後經
    濟來源之機會，但於勞工因有勞基法第14條第1 項所列事由
    而終止勞動契約時，該等事由既屬可歸責於雇主，且難期待
    勞工於該等事由發生後，尚須容忍相當於預告期間之時間後
    方得終止勞動契約。參以勞基法第18條僅規定勞工在「一依
    第12條或第15條規定終止勞動契約者。二定期勞動契約期滿
    離職者。」時不得請求預告期間工資，則倘若勞工於有勞基
    法第14條第1 項之事由而終止勞動契約時，不許其得請求預
    告期間工資，顯失事理之平，基於類似之情形為相同處理之
    法理，原告自可類推適用勞基法第16條之規定，由勞工依勞
    基法第14條第1 項第6 款所列各款事由終止勞動契約時，亦
    得請求預告期間工資。查原告在被告公司之工作作年資為6
    年5 個月，依勞基法第16條第1 項第3 款規定得請求30日之
    預告工資，則原告得向被告公司請求30日預告期間工資即以
    每月平均工資計算，可請求78,600元之預告工資。
六、綜上所述，原告於95年3 月29日，以被告公司於95年3 月10
    日違法終止勞動契約為由，依勞基法第14條第1 項第6 款規
    定，向被告公司表示終止兩造間之勞動契約，應屬有據。原
    告依同條第4 項準用同法第17條規定，請求被告公司給付資
    遣費504,350 元，以及類推適用同法第16條第1 項第3 款、
    第2 項之規定請求預告工資78,600元，合計582,950 元，自
    有理由。又依勞基法第17條規定計算之資遣費，雇主應於終
    止勞動契約30日內發給，勞基法施行細則第8 條定有明文。
    從而，原告請求被告公司給付582,950 元及其中504,350 元
    ，自95年4 月29日（即原告於95年3 月29日終止勞動契約後
    之30日之翌日）起至清償日止，按年息百分之五計算之利息
    ，以及其中78,600元及自原告終止兩造之勞動契約後之95年
    4 月1 日起至清償日止，按年息百分之五計算之利息，均有
    理由，應予准許。原告逾此之請求為無理由，應予駁回。
七、兩造均陳明願供擔保請為宣告假執行或免為假執行，關於原
    告勝訴部分，經核均與規定相符，爰分別酌定如主文所示之
    擔保金額准許之。至原告敗訴部分，其假執行之聲請已失所
    附麗，應予駁回。
八、依據被告公司不爭執係以原證2 之公告所載之內容，作為終
    止系爭勞動契約之依據，因此被告公司得據以終止之事由及
    所根據之法律規定或依據，僅能侷限於該公告上之內容，亦
    即「原告於95年2 月23日有在辦公室當員工面前不服從長官
    態度傲慢行為粗暴對董事長拍桌子咆嘯」之情形，以及「勞
    基法第12條第1 項第2 款及公司獎懲辦法規定」為限，而不
    及於被告公司嗣於答辯狀所述之95年11月28日之情形（因上
    開公告已載明未加追究）、原告於95年2 月23日下午，在被
    告公司4 樓辦公室對被告公司特助丁○○及客戶面前再度咆
    嘯「把我FIRE掉好了」等事由，以及增加之依據即勞基法第
    12條第1 項第4 款之規定。嗣經本院整理兩造之爭執點，兩
    造亦均同意本件裁判之基礎僅限於本院整理之四點爭點。而
    本件為判決基礎之事證已臻明確，兩造其餘攻擊防禦及立證
    方法，核於判決結果不生影響，毋庸一一論述，附此敘明。
九、據上論結：本件原告之訴為一部有理由、一部無理由，依民
    事訴訟法第79條、第390 條第2 項、第392 條，判決如主文
    。
中    華    民    國    95    年    11    月    30    日
                  民事第二庭  法  官  林政佑
以上正本證明與原本無異。
如對本判決上訴須於判決送達後20日內向本院提出上訴狀。
中    華    民    國    95    年    12    月    6     日
                              書記官  楊錫芬
附表：（95年度勞訴字第19號）
┌───────────┬───────────────┐
│原 告 請 求 金 額     │利  息  及  計  算  期  間    │
│                      │                              │
├───────────┼───────────────┤
│504,350元             │自95年4 月29日起至清償日止，按│
│                      │年息百分之五計算之利息。      │
├───────────┼───────────────┤
│78,600元              │自95年4 月1 日起至清償日止，按│
│                      │年息百分之五計算之利息。      │
├───────────┼───────────────┤
│合計為582,950元       │                              │
└───────────┴───────────────┘


司法院資訊處製作；財團法人民間司法改革基金會備份。
